【裁判字號】    98,審易,565
【裁判日期】    981231
【裁判案由】    竊盜
【裁判全文】
臺灣新竹地方法院刑事判決             98年度審易字第565號
公  訴  人  臺灣新竹地方法院檢察署檢察官
被      告  乙○○
上列被告因竊盜案件，經檢察官提起公訴（98年度偵字第5922號
），經被告於本院準備程序中，就被訴事實為有罪之陳述，經告
知被告簡式審判程序之旨，並聽取檢察官、被告之意見後，經本
院進行簡式審判程序，本院判決如下：
    主    文
乙○○犯攜帶兇器竊盜未遂罪，累犯，處有期徒刑肆月，如易科
罰金，以新臺幣壹仟元折算壹日。扣案之開口扳手貳支、棘輪扳
手壹支及千斤頂壹個，均沒收之。
    犯罪事實
一、乙○○前於民國89年間，因違反槍砲彈藥刀械管制條例及詐
    欺等案件，經臺灣高等法院於92年8 月28日以91年度上訴字
    第3412號判決分別判處有期徒刑6月、6月，另違反槍砲彈藥
    刀械管制條例部分併科罰金銀元3 萬元，定應執行有期徒刑
    11月，併科罰金銀元3 萬元；違反槍砲彈藥刀械管制條例部
    分嗣經最高法院於93年11月11日以93年度臺上字第6002號判
    決上訴駁回而確定，甫於94年9 月29日縮刑期滿執行完畢。
    詎其仍不知悔改，於98年8月4日凌晨4 時30分許，在新竹縣
    關西鎮北斗里公有停車場內，見甲○○所有之車牌號碼HA－
    3456號自用小客車（未懸掛車牌）停放在該處無人看管，竟
    意圖為自己不法之所有，持其所有客觀上足以對人之生命、
    身體構成威脅，可供兇器使用之開口扳手2支、棘輪扳手1支
    及千斤頂1 個，欲竊取該車左後車輪及排氣管螺絲，即為警
    巡邏查獲而未得逞，並當場扣得前述開口扳手2 支、棘輪扳
    手1支及千斤頂1 個，始知上情（上開輪胎1個業已發還溫傑
    騰代為領回）。
二、案經新竹縣政府警察局新埔分局報告臺灣新竹地方法院檢察
    署檢察官偵查起訴。
    理    由
一、程序部分：
    按除被告所犯為死刑、無期徒刑、最輕本刑為3 年以上有期
    徒刑之罪或高等法院管轄第一審案件者外，於前條第1 項程
    序進行中，被告先就被訴事實為有罪之陳述時，審判長得告
    知被告簡式審判程序之旨，並聽取當事人、代理人、辯護人
    及輔佐人之意見後，裁定進行簡式審判程序，刑事訴訟法第
    273條之1第1 項定有明文。本件被告乙○○所犯係死刑、無
    期徒刑、最輕本刑為3 年以上有期徒刑以外之罪，其於準備
    程序中就被訴事實為有罪之陳述，經告知簡式審判程序之旨
    ，並聽取公訴人及被告乙○○之意見後，本院認為適宜進行
    簡式審判程序，合先敘明。
二、認定被告乙○○犯行所憑之各項證據：
（一）被告乙○○於警詢、偵查中之供述及於本院準備程序、簡
      式審判程序時均坦承不諱。其稱略以：伊於98年8月4日凌
      晨4 時30分許，在新竹縣關西鎮北斗里公有停車場內，看
      到被害人甲○○所有車牌號碼HA－3456號自用小客車停放
      在該處，因該輛車子剛好與伊的車子為同款車型，伊想要
      竊取該車之排氣管螺絲，伊先拿千斤頂將該車頂起來而將
      左後車輪卸下，之後進入車底下把螺絲拆下的時候，正好
      被巡邏員警查獲等語（見98年度偵字第5922號偵查卷第7
      、8、30、31、52、53頁，本院卷第16、22、23頁）。
（二）證人溫傑騰於警詢中之證訴。其稱略以：本件遭竊而未懸
      掛車牌之自用小客車，經警方查詢車牌號碼為HA－3456號
      ，該車係其子即被害人甲○○所有等語（見上開偵查卷第
      10、11頁）。
（三）證人楊景營於警詢中之證訴。其稱略以：他在BMW 新竹廠
      擔任技工，若欲拆卸本件車輛之排氣管螺絲，不需拆除左
      後輪胎，德國馬牌原廠輪胎價格為新臺幣（下同）6,900
      元、二手價格約為1,000 元，至於排氣管螺絲原廠價格為
      20元，螺絲沒有二手價錢因所有汽車維修廠幾乎都會送等
      語（見上開偵查卷第41、42頁）。
（四）新竹縣政府警察局新埔分局扣押物品目錄表、贓物認領保
      管單、車籍查詢基本資料詳細畫面各1份及查獲照片9張（
      見上開偵查卷第14至21、23頁）：證明查獲被告乙○○行
      竊及扣得物品之事實。
（五）扣案之開口扳手2支、棘輪扳手1支及千斤頂1 個（保管字
      號：98年度保管字第288號，扣押物品清單見本院卷第6頁
      ）：證明被告乙○○持兇器竊盜之事實。
（六）證人楊景營提出之車輛構造及輪胎價格調整表（見上開偵
      查卷第43至48頁）。
（七）綜上，本件事證業臻明確，被告乙○○上揭犯行至堪認定
      ，應依法予以論科。
三、論罪科刑：
（一）論罪：按「於行為人以行竊之意思接近財物，並進而物色
      財物，即可認為竊盜行為之著手外，…。」；又按「竊盜
      罪既遂未遂之區別，應以行為人已否將所竊之物移置於自
      己實力支配下為標準。」（最高法院82年4 月13日82年度
      第2次刑事庭會議 (二)決議要旨、84年度臺上字第4127號
      判決要旨可資參照），從而被告乙○○欲竊取財物而持客
      觀上可供兇器用之開口扳手2支、棘輪扳手1 支及千斤頂1
      個，而將該車之左後車輪、排氣管螺絲卸下之時，已著手
      為竊盜行為，惟尚未移置於自己之實力支配下，即遭巡邏
      員警即時發現致未得逞，乃著手於犯罪行為之實行而不遂
      ，為未遂犯。是核被告乙○○本件所為，係犯刑法第321
      條第1項第3款、第2 項之攜帶兇器竊盜未遂罪，並依刑法
      第25條第2項之規定，按既遂犯之刑度減輕其刑。
（二）累犯：被告乙○○前於89年間，因違反槍砲彈藥刀械管制
      條例及詐欺等案件，經臺灣高等法院於92年8 月28日以91
      年度上訴字第3412號判決分別判處有期徒刑6月、6月，另
      違反槍砲彈藥刀械管制條例部分併科罰金銀元3 萬元，定
      應執行有期徒刑11月，併科罰金銀元3 萬元；違反槍砲彈
      藥刀械管制條例部分嗣經最高法院於93年11月11日以93年
      度臺上字第6002號判決上訴駁回而確定，甫於94年9 月29
      日縮刑期滿執行完畢等情，有臺灣高等法院被告前案紀錄
      表1份附卷可稽，其於有期徒刑執行完畢5年內故意再犯本
      件有期徒刑以上之罪，為累犯，應依刑法第47條第1 項之
      規定加重其刑。
（三）量刑：爰審酌被告乙○○除有上開構成累犯之前案紀錄外
      ，另有違反動產擔保交易法之刑事前科，有前揭所示之臺
      灣高等法院被告前案紀錄表可稽，足徵其素行不佳，其年
      輕力壯，竟不思守法自制，循正當途徑獲取所需，竟為貪
      圖一己之私，恣意竊取他人財物，危害社會治安與他人財
      產安全，守法意識薄弱，幸經員警即時查獲致未得逞，兼
      衡被告乙○○犯後尚能坦承犯行不諱，態度尚可，且已與
      被害人甲○○於98年12月21日以3 萬元達成和解，有98年
      度審附民字第104號和解筆錄1份在卷可參（見本院卷第24
      頁），並同時考量其犯罪動機、手段、所生危害等一切情
      狀，爰量處如主文所示之刑，併諭知易科罰金之折算標準
      ，以示懲儆。
（四）法律修正後之法律適用：
  １、被告乙○○行為後，刑法第41條第2項至第8項雖業於97年
      12月30日修正，經總統於98年1月21日公布，並於98年9月
      1 日施行。而按行為後法律有變更者，適用行為時之法律
      ，但行為後之法律有利於行為人者，適用最有利於行為人
      之法律，刑法第2條第1項定有明文，係採從舊從輕之原則
      。而所謂法律有變更，係指足以影響行為之可罰性範圍及
      其法律效果之法律修正而言，易科罰金、易服勞役之折算
      標準及其期限涉及裁量權之行使，屬於科刑規範事項，其
      折算標準於裁判時並應於主文內諭知，與一般純屬執行之
      程序有別，是如新舊法對易科罰金、易服勞役之折算標準
      及期限各有不同時，應依前揭規定，比較適用最有利於行
      為人之法律，有最高法院96年度臺非字第58號、第234 號
      判決可資參照。惟有關易服社會勞動折算標準為6 小時折
      算1日，期限為最長1年，修正後刑法第41條第2項、第3項
      、第5 項已定有明文，其標準係屬固定，並不涉及法院裁
      量權之行使，非屬科刑規範事項變更，自不生新舊法比較
      之問題，故本案無刑法第2條法律變更規定之適用。
  ２、又依修正後刑法第41條第2 項規定：「依前項規定得易科
      罰金而未聲請易科罰金者，得以提供社會勞動6小時折算1
      日，易服社會勞動」。而刑法施行法第3條之2規定：「刑
      法第41條及第42條之1 之規定，於中華民國98年9月1日刑
      法修正施行前已裁判確定之處罰，未執行或執行未完畢者
      ，亦適用之」，其立法理由謂：「依刑法第41條規定聲請
      易服社會勞動者，因條文已明定以社會勞動6 小時折算徒
      刑或拘役1 日，與易科罰金應於裁判主文諭知折算標準之
      情形不同，無須於裁判主文諭知…至於可否易服社會勞動
      ，與可否易科罰金相同，皆屬於執行事項，非裁判量刑事
      項，故98年9月1日刑法修正施行前已裁判確定之處罰，未
      執行或執行未完畢者，無庸再向法院聲請裁定諭知折算標
      準」。準此，本件有修正後刑法第41條第2 項之適用，是
      被告乙○○若未聲請易科罰金，依法得以提供社會勞動6
      小時折算1 日，易服社會勞動，惟無須於本判決主文諭知
      ，併予敘明。
（五）沒收：至扣案之開口扳手2支、棘輪扳手1支及千斤頂1 個
      ，均係被告乙○○所有且供其犯罪所用之物，業據被告乙
      ○○供承在卷（見上開偵查卷第8 、30頁，本院卷第21、
      22頁），爰依刑法第38條第1項第2款之規定，均宣告沒收
      之。
據上論斷，應依刑事訴訟法第273條之1 第1項、第299條第1項前
段，刑法第321 條第1 項第3 款、第2 項、第25條第2 項、第47
條第1項 、修正後刑法第41條第1 項前段、第2 項、刑法第38條
第1 項第2款 ，判決如主文。
本案經檢察官洪期榮到庭執行職務。
中    華    民    國    98    年    12    月    31    日
                  刑事第九庭  法  官    劉兆菊
以上正本證明與原本無異。
如不服本判決應於收受本判決後10日內向本院提出上訴書狀，上
訴書狀應敘述具體理由。上訴書狀未敘述上訴理由者，應於上訴
期間屆滿後20日內補提理由書狀於本院「切勿逕送上級法院」。
中    華    民    國    98    年    12    月    31    日
                              書記官    林兆嘉
附錄本案論罪科刑法條：
中華民國刑法第321條
犯竊盜罪而有左列情形之一者，處5月以上、5年以下有期徒刑：
一、於夜間侵入住宅或有人居住之建築物、船艦或隱匿其內而犯
    之者。
二、毀越門扇、牆垣或其他安全設備而犯之者。
三、攜帶兇器而犯之者。
四、結夥三人以上而犯之者。
五、乘火災、水災或其他災害之際而犯之者。
六、在車站或埠頭而犯之者。
前項之未遂犯罰之。

司法院資訊處製作；財團法人民間司法改革基金會備份。
